【裁判字號】    97,訴,2943
【裁判日期】    980630
【裁判案由】    拆遷補償
【裁判全文】
臺北高等行政法院裁定
                                      97年度訴字第2943號
原      告  甲○○
被      告  國防部
代  表  人  乙○○（部長）
訴訟代理人  林志宏  律師
複  代理人  陰正邦  律師
上列當事人間因拆遷補償事件，提起行政訴訟。本院裁定如下︰
    主  文
原告之訴駁回。
訴訟費用由原告負擔
    理  由
一、原告起訴略以：其係台南縣影劇三村之原眷戶，對於其所獲
    配之台南縣影劇三村349 、350 號眷舍有自行增建情事，就
    該自行增建之房屋主張被告應核定給予補償款，並於民國（
    下同）97年9 月24日備申請書（參被證一，本院卷p-63），
    稱依據國軍老舊眷村改建條例第16條之規定，自行增建房屋
    33坪被告應予丈量補償，另以被告收受上開申請書滿30日後
    ，既未辦結，亦未將延期之理由告知，狀稱為眷舍事件，因
    公法上原因發生財產上給付，而提起本件訴訟，聲明：「被
    告改建影劇三村已完工，對原告自行增建之房屋，就其丈量
    面積及建材種類，依台南縣政府相關拆遷辦法，予以補償。
    前項面積之計算，少於96年度訴字第986 號確定判決所認定
    33坪者，仍以33坪為準。並自被告公告交屋期限屆滿仍未補
    償之次日起，至付款之日止，按年利率百分之五計息」。
二、被告則辯稱：原告起訴請求被告應對其自行增建之房屋，就
    其丈量面積及建材種類，依台南縣政府相關拆遷辦法辦理補
    償者。程序上，該事件經鈞院96年度訴字第986 號判決認
    定原告之訴無理由，而駁回原告之訴確定在案，應係對已經
    確定判決效力所及之事件重行起訴，有行政訴訟法第107 條
    第1 項第9 款之事由，而不合法。即使非確定判決效力所及
    ，然原告起訴似係逕依行政訴訟法第8 條提起給付訴訟，原
    告在未先行提起課以義務訴訟請求作成核定之行政處分前，
    即提起給付訴訟，亦屬行政訴訟法第107 條第10款起訴不合
    程式或不備其他要件之違法。若原告起訴之真意在提起課以
    義務訴訟，但原告起訴並未先經訴願程序，其所提起之課以
    義務訴訟，即有行政訴訟法第107 條第10款起訴不合程式或
    不備其他要件之違法，均應以裁定駁回之。實體上，原告
    所自行增建之房屋，經面積丈量清查結果，並未達到國軍老
    舊眷村改建條例施行細則第14條第1 款所定之補償坪數，因
    此無法核定給予原告自增建房屋之拆遷補償款，此有原告眷
    舍房屋之「台南縣影劇三村原眷戶房建物面積丈量清查登記
    表」（見被證二，本院卷p-64）可稽，不予補償，自屬有據
    。
三、經查，本院96年度訴字第986 號拆遷補償事件，該案原告為
    本案原告，該案聲明為：「（先位聲明）：(1)被告應准許原
    告之聲請，依中華民國90年10月31日公布施行之國軍老舊眷
    村改建條例第23條第1 項規定，對原告在影劇三村自建之房
    屋33坪，於改建拆除時，按當地地方政府舉辦公共工程拆遷
    補償標準，予以補償後拆遷，並自拆遷未補償之次日起，至
    補償付款之日止，按年利率百分之5 計算遲延利息。(2)訴訟
    費用由被告負擔。（後位聲明）：(1)遲到的訴願決定與遲到
    的原處分均撤銷。(2)被告對原告補償之聲請，應依中華民國
    96年5 月29日公布施行之同法施行細則第14條第1 項、第21
    條等規定，補償原告79平方公尺之拆房損失，於拆除其原眷
    舍以前，依前項標準予以補償，並自原告依公告限期搬遷未
    補償之次日起，至付款之日止，按年利息百分之5 計算遲延
    利息。(3)訴訟費用由被告負擔。」（參見本院卷p-66），因
    原告所主張之依據法律關係不同，本院96年度訴字第986 號
    原告所主張之依據為國軍老舊眷村改建條例第23條第1 項之
    規定，而本案原告主張之依據為國軍老舊眷村改建條例第16
    條之規定（參見本院卷p-63），而訴訟案件之訴訟標的法律
    關係是以原告所主張之訴訟標的法律關係為準，故二者不同
    ，並非同一案件，自無既判力所及之問題，先此敘明。
四、然查，原告之聲明之第1 項「被告改建影劇三村已完工，對
    原告自行增建之房屋，就其丈量面積及建材種類，依台南縣
    政府相關拆遷辦法，予以補償」者，是屬要求被告為特定之
    處分為目的之訴訟，屬於課以義務訴訟。但原告起訴並未先
    經訴願程序，依行政訴訟法第5 條第1 項規定，人民因中央
    或地方機關對其依法申請之案件，於法令所定期間內應作為
    而不作為，認為其權利或法律上利益受損害者，經依訴願程
    序後，得向高等行政法院提起請求該機關應為行政處分或應
    為特定內容之行政處分之訴訟，原告起訴既未先經訴願程序
    ，其所提起之課以義務訴訟即有行政訴訟法第107 條第1 項
    第10款起訴不合程式或不備其他要件之違法，本院當以裁定
    駁回之。至於，原告之聲明之第2 項「前項面積之計算，少
    於96年度訴字第986 號確定判決所認定33坪者，仍以33坪為
    準。並自被告公告交屋期限屆滿仍未補償之次日起，至付款
    之日止，按年利率百分之五計息」其性質應為行政訴訟法第
    8 條提起給付訴訟，惟參照最高行政法院93年度判字第84
    號判決意旨「得直接提起一般給付訴訟者，應限於請求金額
    已獲准許可或已保證確定之金錢支付或返還。本件被上訴人
    請求給付疏處慰勵金及其利息，並未經上訴人核定或確定其
    給付之請求權，尚須向上訴人提出申請，以確定其請求權，
    被上訴人逕行提起一般給付訴訟，即屬不備起訴要件，顯非
    適法」；原告在未先行提起課以義務訴訟請求作成核定之行
    政處分前，即提起給付訴訟，亦屬行政訴訟法第107 條第1
    項第10款起訴不合程式或不備其他要件之違法應併予駁回。
    關於原告實體法上之爭執，自無審酌之必要，亦此敘明
五、據上論結，本件原告之訴為不合法，爰依行政訴訟法第107
    條第1 項第10款、第104 條，民事訴訟法第95條、第78條，
    裁定如主文。
中    華    民    國    98    年    6     月    30    日
            臺北高等行政法院第三庭
                審判長法  官  楊莉莉
                      法  官  畢乃俊
                      法  官  陳心弘
上為正本係照原本作成。
如不服本裁定，應於送達後10日內向本院提出抗告狀（須按他造
人數附繕本）。
中    華    民    國    98    年     6    月   30     日
                      書記官  鄭聚恩


司法院資訊處製作；財團法人民間司法改革基金會備份。
